高雄高等行政法院裁定　　　　　　　　　　　　　　　九十年度訴字第二一三六號
　　原　　　告　勞工保險局
　　代　表　人　甲○○　局長
　　訴訟代理人　李金澤律師
　　被　　　告　新佶鍛工股份有限公司
　　代　表　人　乙○○
右當事人間因請求返還工資墊償款事件，原告提起行政訴訟，本院裁定如左︰
　　主  文
原告之訴駁回。
訴訟費用由原告負擔。
　　理  由
一、按「訴訟事件不屬行政法院之權限者，行政法院應以裁定駁回之。」為行政訴訟
    法第一百零七條第一項第一款所明定。又「公法上之爭議，除法律別有規定外，
    得依本法提起行政訴訟。」同法第二條亦有規定；足認行政訴訟，乃國家司法機
    關以解決當事人間關於公法上之爭議，所施行之程序，如非屬公法上爭議之事件
    ，行政法院自無審判權。
二、本件原告起訴意旨略以：緣被告依勞工保險條例之規定申請參加勞工保險，詎被
    告參加保險後積欠員工徐郁亭等十一人共計新台幣（下同）一百零六萬三千七百
    五十三元之勞工工資，依勞動基準法第二十八條規定雇主因歇業、清算或宣告破
    產，本於勞動契約所積欠之工資未滿六個月部分，有最優先受清償之權。雇主積
    欠之工資，經勞工請求未獲清償者，由積欠工資墊償基金墊償之，雇主應於規定
    期限內，將墊款償還積欠工資墊償基金。另依積欠工資墊償基金提繳及墊償管理
    辦法第十四條規定勞保局於墊償勞工工資後，得以自己名義，代位行使最優先受
    清償權（以下簡稱工資債權），依法向雇主或清算人或破產管理人請求於限期內
    償還墊款，及自逾期之日起，依基金所存銀行當期一年定期存款利率計收利息，
    而求為判決被告應給付一百零六萬三千七百五十三元等語。
三、原告之主張，固據其提出苗栗縣政府八十八年十月五日八八府社資字第八八○○
    ○八五七七二號函、積欠工資墊償申請書、請求墊償工資金額及勞工名冊、新佶
    鍛工代墊工資金額明細表等影本為證。惟查，依勞動基準法第二十八條第四項所
    規定，雇主積欠之工資，經勞工請求未獲清償者，由積欠工資墊償基金墊償之。
    係由勞工保險局就雇主積欠之工資債務，專為勞工之權益，提供最終必獲清償之
    擔保，而為類似法定的債務擔保（民法第七百三十九條參照），嗣於勞工保險局
    由積欠工資墊償基金墊償後，再依據積欠工資墊償基金提繳及墊償管理辦法第十
    四條規定，以勞工保險局之名義，依法向雇主或清算人或破產管理人請求於限期
    內償還墊款，核其墊償工資債務行為之性質，本件原告雖居於國家機關之地位，
    惟於墊償勞工工資時，非為高權行政之行為，而係為達成行政上之任務，提供給
    付、服務、救濟、照顧等方法，增進公共及社會成員之利益，以達成國家任務，
    所採取的「國庫行政」（即私經濟行政）之「行政私法」行為（參吳庚先生著行
    政法之理論與實用八十九年九月六版，頁十二）。而所謂「代位行使」之觀念，
    原規定於修正前民法第三百十二條（八十八年四月二十一日修正），其原條文為
    「就債之履行有利害關係之第三人為清償者，得按其限度就債權人之權利，以自
    己之名義，代位行使。‧‧‧」（現行法修正為「‧‧‧於其清償之限度內承受
    債權人之權利，‧‧‧」），另現行民法第七百四十九條亦有「保證人向債權人
    為清償後，於其清償之限度內，承受債權人對於主債務人之債權。‧‧‧」之類
    似規定。是則，依上開墊償管理辦法第十四條所規定，勞工保險局於墊償雇主所
    積欠之工資後，所得代位行使之債權，即係本於受讓原來勞工對雇主之工資債權
    ，其仍不失為同一債權。是以，於本件爭訟中，被告與其所屬員工徐郁亭等十一
    人間係本於僱傭契約所生之私權糾紛，在不失債之同一性，而由原告墊償勞工工
    資。本件既屬行政私法之行為，已如前述，故而本件原告自應依民事相關法律之
    規定，向普通法院尋求救濟途徑，始為正辦（參吳庚先生前揭書，頁十四、十五
    ），現卻逕向本院為之，程序自有未合。從而，本院對於本件既無審判權，原告
    向本院提起本件行政訴訟，於法不合，應予駁回。
四、依行政訴訟法第一百零七條第一項第一款、第一百零四條，民事訴訟法第九十五
    條、第七十八條，裁定如主文。
中　　　華　　　民　　　國    九十一　　年　  　四　　　月　　  十九　　日
                              高雄高等行政法院第一庭
                                          審判長法官   陳光秀
                                          法      官　 楊惠欽
                                          法      官　 李協明
右為正本係照原本作成。
如不服本裁定，應於裁定送達後十日內以書狀敘明理由，經本院向最高行政法院提出
抗告（須按對造人數附具繕本）；並應預繳送達用掛號郵票六份（每份三十四元）。
中　　　華　　　民　　　國    九十一　　年　  　四　　　月　　  十九　　日
　　　　　　　　　　　　　　　　　　　　  法院書記官　 蔡玫芳
